臺灣高等法院高雄分院民事判決　八十九年度訴字第七五號
　　　原　　　告　甲○○
　　　被　　　告　丙○○
　　　被　　　告　昇南興有限公司
　　　法定代理人　乙○○
右當事人間損害賠償事件，原告於刑事訴訟程序（八十九年度交上易字第一四八號）
提起附帶民事訴訟（八十九年度交附民字第四二號），經本院刑事庭移送前來，本院
判決如左：
    主   　 文
被告丙○○應給付原告新臺幣玖拾萬仟壹佰肆拾陸元，及自民國八十九年八月十九
日起至清償日止，按年利率百分之五計算之利息。
原告其餘之訴駁回。
訴訟費用由被告丙○○負擔二分之一，餘由原告負擔。
原告假執行之聲請駁回。
    事實及理由
一、本件原告起訴主張：被告丙○○未考領有駕駛執照，卻於八十九年二月二日十七
    時十五分許，駕駛被告昇南興有限公司所有車牌號碼ＵＴ－七五七五號之小貨車
    ，沿屏東縣恆春鎮○○路由東向西行駛，途經該路五十五之二十八號往西五十公
    尺處時，因該處為上坡及逆光路段，應注意車前狀況，且依當時天氣晴朗、路況
    並無凹凸不平等情形，並無不能注意之情形，竟疏未注意車前狀況，而自後撞及
    同向行走於該處路旁之原告，致原告受有左額皮下血腫、兩手兩足多處擦傷、腦
    震盪，並因腦梗塞致左側肢體癱瘓等傷害，被告丙○○所為顯已構成民法第一百
    八十四條第一項前段之侵權行為，依法自應對原告負損害賠償之責任。本件刑事
    部分，經檢察官偵查後提起公訴，經台灣屏東地方院以八十九年度交易字第九六
    號判決被告丙○○因過失致人受重傷害，處有期徒刑五月，復經鈞院以八十九年
    度交上易字第一四八判決上訴駁回而告確定。被告丙○○所駕駛車牌號碼ＵＴ－
    七五七五號之小貨車係被告昇南興有限公司所有，被告昇南興有限公司明知被告
    丙○○未領有駕駛執照，竟將上開小貨車借予或聽任被告丙○○開走，致發生本
    件車禍，導致原告受有重傷，被告昇南興有限公司自屬違反保護他人之法律規定
    致生損害於原告，依民法第一百八十四條、第一百八十五條之規定，自應與被告
    丙○○負連帶損害賠償責任。原告受傷後，經送醫住院治療，共支出醫藥費用新
    台幣（下同）十四萬六千九百六十五元，扣除被告丙○○已賠償之五千八百一十
    九元後，被告尚應連帶賠償十四萬一千一百四十六元；原告因傷勢嚴重，日常生
    活無法自理，須專人照顧，自八十九年二月二日起至同年八月十日止共支出看護
    費三十八萬元，扣除被告丙○○已給付一萬八千元，被告尚應連帶賠償三十六萬
    二千元；原告因本件車禍，傷勢嚴重，且有嚴重之後遺症，致喪失勞動能力，以
    每月原可收入一萬五千元計，依本件車禍發生時，原告六十歲，尚有五年可從事
    勞動，原告勞動能力喪失所受損害合計為九十萬元，依霍夫曼係數計算扣除中間
    利息後，尚損失七十八萬五千五百八十六元；本件原告於遭被告丙○○撞傷後，
    造成終生殘廢，所受之精神痛苦實無以言喻，爰請求精神慰撫金六十萬元，共計
    一百八十八萬八千七百三十二元，被告迄今均未賠償，為此提起本件訴訟，聲明
    ：求為判決：（一）被告應連帶給付原告壹佰捌拾捌萬捌仟柒佰參拾貳元及自起
    訴狀繕本送達之翌日起至清償日止，按年利率百分之五計算之利息。
    （二）訴訟費用由被告負擔。（三）原告願供擔保請准予宣告假執行。
二、被告丙○○則以：對原告請求之醫藥費及看護費不爭執，但原告年歲已大且原不
    良於行，原告所稱傷重殘障及留有後遺症是否因本次交通事故所致，尚有待查證
    ；再者，原告為一單純家庭主婦，無工作，未領有任何薪資，並不得以每月收入
    一萬五千元計算其勞動損害，原告應另提出證據證明其損害。又原告尚未能證明
    其所受之重傷係被告丙○○所致，被告丙○○自無庸給付高額之精神慰撫金義務
    等語置辯。
    被告昇南興有限公司則辯稱：被告丙○○未領有駕駛執照，於民國八十九年二月
    二日未得其同意，即擅自開走其所有車牌號碼ＵＴ─七五七五之小貨車，並於是
    日下午五時十五分許撞及原告，致原告受有損害，故其無須負責，被告丙○○於
    事發後即委由路人報警，並將原告送醫治療，於醫院中向警員自首，並未有卸責
    逃避之情事等語。
三、查，本件原告主張被告丙○○未考領有駕駛執照，卻於八十九年二月二日十七時
    十五分許，駕駛被告昇南興有限公司所有車牌號碼ＵＴ－七五七五號之小貨車，
    沿屏東縣恆春鎮○○路由東向西行駛，途經該路五十五之二十八號往西五十公尺
    處時，該處為上坡及逆光路段，應注意車前狀況，且依當時天氣晴朗、路況並無
　　凹凸不平等情形，並無不能注意之情形，竟疏未注意車前狀況，而自後撞及同向
　　行走於該處路旁之原告，致原告受有左額皮下血腫、兩手兩足多處擦傷、腦震盪
　　，並因腦梗塞致左側肢體癱瘓等傷害，被告丙○○所為顯已構成民法第一百八十
　　四條第一項前段之侵權行為，依法自應對原告負損害賠償之責任。本件刑事部分
　　，經檢察官偵查後提起公訴，經台灣屏東地方院以八十九年度交易字第九六號判
    決被告丙○○因過失致人受重傷害，處有期徒刑五月，復經本院以八十九年度交
　　上易字第一四八判決上訴駁回而告確定等情，為被告所不爭執，並有刑事判決書
　　二份在卷可稽，復經本院依職權調台灣屏東地方法院檢察署八十九年度偵字第一
　　六八三號偵查卷、台灣屏東地方法院八十九年度交易字第九六號刑事卷及本院八
　　十九年度交上易字第一四八號刑事卷查核屬實，是原告之上開主張，堪認屬實。
四、次查，被告丙○○於前開刑事案件警訊時供稱：「於八十九年二月二日中午時前
    往南興保養場（即被告昇南興有限公司）借用ＵＴ－七五七五號小自貨車，當時
    沒有遇到車主」，及於偵查中供稱：昇南興有限公司是伊叔父開的，借車當日，
    伊叔父剛好不在，伊向公司之師傅說欲借車，就將車子開走的等語（見警卷第四
    頁背面、偵查卷第七頁背面），準此，被告丙○○於借車當日，並未遇到被告昇
    南興有限公司之法定代理人乙○○，僅向被告昇南興有限公司之受僱人（即師傅
    ）說欲借車，即將車子開走，難謂被告昇南興有限公司有同意或聽任被告丙○○
    將車子開走，亦難謂被告昇南興有限公司有何違反保護他人法律規定之行為，或
    與被告丙○○有何共同侵權行為，而原告又未能舉證證明被告昇南興有限公司有
    將車子借予或聽任被告丙○○開走之事實，故被告昇南興有限公司辯稱：被告丙
    ○○於民國八十九年二月二日開走其所有車牌號碼ＵＴ─七五七五之小貨車，並
    未得其同意，其無須負責等語，尚堪採信。原告主張被告昇南興有限公司將上開
    小貨車借予或聽任無駕駛執照之被告丙○○開走，致發生本件車禍，導致原告受
    有重傷，被告昇南興有限公司自屬違反保護他人之法律規定致生損害於原告，依
    民法第一百八十四條、第一百八十五條之規定，自應與被告丙○○負連帶損害賠
    償責任云云，不足採信。
五、按因故意或過失，不法侵害他人之權利者，負損害賠償責任；不法侵害他人之身
    體者，對於被害人因此喪失勞動能力時，應負損害賠償責任；又不法侵害他人之
    身體者，被害人雖非財產上之損害，亦得請求賠償相當之金額。民法第一百八十
    四條第一項前段、第一百九十三條第一項、第一百九十五條第一項前段分別定有
    明文。本件被告丙○○不法侵害原告之身體，既經認定，其對於原告因而所受之
    損害，自應負賠償責任。茲就原告請求事項及金額審酌如下：
１．醫藥費部分：原告主張受傷後，經送醫住院治療，共支出醫藥費用十四萬六千九
　　百六十五元，扣除被告丙○○已給付寶建醫院之醫藥費三千零一十九元及南門醫
　　院之醫藥費二千八百元後，尚支付十四萬一千一百四十六元等情，業據其提出收
　　據八紙為證，依原告所受傷害及收據載明治療費別，均屬治療上之必要費用，且
　　為被告丙○○所不爭執，復經本院向交通部公路總局高雄區監理所屏東監理站函
    查ＵＴ－七五七五有無投保強制汽車責任險，經該監理站函覆稱：於八十九年二
    月二日期間無投保強制汽車責任險資料等語，有該監理站致本院函乙紙在卷可稽
    ，是原告此部份請求，為有理由，應予准許。
２．看護費部分：原告主張因傷勢嚴重，於住院救治後，日常生活仍無法自理而須專
　　人照顧，以每日看護費二千元計，自八十九年二月二日起至同年八月十日止共一
　　百九十日，共支出看護費三十八萬元，扣除被告丙○○已給付一萬八千元，尚支
　　出三十六萬二千元，被告丙○○應賠償等情，為被告丙○○於本院九十年十二月
　　二十八日準備程序所不爭執，復經本院向財團法人恆春基督教醫院函查原告因此
　　次車禍受傷後，其復原情形，經該醫院於九十年四月二十五日函覆本院認原告係
    外傷性腦挫傷合併左側半邊肢體無力，大致無法復原，係屬中度肢體殘障，無法
    勝任日常生活所須活動等語，有該醫院函覆本院函乙紙在卷可稽，足認至該院函
    覆時即九十年四月二十五日，原告仍無法自理日常生活。嗣被告丙○○於言詞辯
    論時雖改口辯稱：依九十一年一月八日所拍攝之照片顯示，原告已能工作云云，
    並提出照片乙幀為證，惟該照片僅能證明原告於九十一年一月八日坐著整理蔬菜
    ，未能證明原告於八十九年八月十日前有自理生活之能力，是被告丙○○上開辯
    稱，無足採信。原告此部分請求，亦有理由，應予准許。
３．喪失勞動能力部分：原告主張其於本件車禍發生前，每月原有收入一萬五千元，
　　本件車禍發生後，傷勢嚴重，且有嚴重之後遺症，致喪失勞動能力，依其尚有五
　　年可從事勞動，依霍夫曼係數計算扣除中間利息後，共損失七十八萬五千五百八
　　十六元云云，為被告丙○○所否認，而原告於本院九十年八月十三日準備程序時
    自承案發當時僅係在家裡幫忙農作，無固定工作，及其他工作收入等語，復未能
　　提出本件車禍發生時，每月有一萬五千元薪資收入之證據證明，是原告此部分之
　　請求，即屬無據，不應准許。
４．精神慰撫金部分：原告主張其於遭被告丙○○撞傷後，因傷勢非輕，已造成殘廢
　　，需忍受身體受重傷後所遺留後遺症帶來之病痛及折磨，所受之精神痛苦實無以
    言喻，茲審酌原告係外傷性腦挫傷合併左側半邊肢體無力，大致無法復原，係屬
    中度肢體殘障，已如前述，原告沒有特定工作，學歷為民補班初級結業，被告丙
    ○○之學歷為高職畢、打零工、每月收入約一萬元，原告有不動產五筆，被告丙
    ○○則無不動產，此有兩造之財產歸戶資料在卷可參等一切情狀，本院認原告請
    求精神慰撫金以四十萬元為適當，予以准許，超過部分，為無理由。
六、綜上所述，原告請求被告昇南興有限公司賠償，為無理由，原告請求被告丙○○
    賠償有理由者，為醫療費十四萬一千一百四十六元、看護費三十六萬二千元及精
    神慰撫金四十萬元，共計九十萬三千一百四十六元，從而原告請求被告丙○○賠
    償九十萬三千一百四十六元及自起訴狀繕本送達被告丙○○之翌日即八十九年八
    月十九日起至清償之日止，按年利率百分之五計算之利息，自屬正當，應予准許
    ，逾此部分之請求為無理由，應予駁回。原告雖聲請假執行，惟其勝訴部分，因
    被告丙○○上訴之利益未逾一百萬元，不得上訴而告確定，無宣告假執行之必要
    ；其敗訴部分，其訴既經駁回，假執行聲請亦失所附麗，應併予駁回。
七、本件待證事實已臻明確，兩造其餘攻擊防禦方法及原告請求傳訊證人林天化證明
    原告自八十九年二月二日起至同年八月十日止需人照顧，本院認已無審酌及傳訊
    之必要，併此明。
八、結論：本件原告之訴，為一部有理由，一部無理由，依民事訴訟法第七十八條，
    第七十九條但書，判決如主文。
中　　　華　　　民　　　國　　九十一　　年　　　一　　　月　　二十三　　日
                                      臺灣高等法院高雄分院民事第三庭
~B1審判長法官　張國彬
~B2　　　法官　徐文祥
~B3　　　法官　鄭月霞
右為正本係照原本作成。
原告如對本判決上訴，須於判決送達後二十日內向本院提出上訴狀，其未表明上訴理
由者，應於上訴後二十日內向本院提出上訴理由書（均須按他造當事人之人數附繕本
）。上訴時應提出委任律師或具有律師資格之人之委任狀，並依附註條文規定辦理。
被告不得上訴。
中　　　華　　　民　　　國　　九十一　　年　　　一　　　月　　二十五　　日
~B法院書記官　楊茱宜
附註：
民事訴訟法第四百六十六條之一：
對於第二審判決上訴，上訴人應委任律師為訴訟代理人，但上訴人或其法定代理人具
有律師資格者，不在此限。
上訴人之配偶、三親等內之血親、二親等內之姻親，或上訴人為法人、中央或地方機
關時，其所屬專任人員具有律師資格並經法院認為適當者，亦得為第三審訴訟代理人。
第一項但書及第二項情形，應於提起上訴或委任時釋明之。
                                                                        Ｑ
